臺灣新北地方法院民事判決
111年度重家繼訴字第23號
原      告  李美玲  


訴訟代理人  張晉豪律師
被      告  李黃素卿

            李志銘  

            李美智  

            李沛甫  

上列當事人間請求分割遺產事件，本院於民國111年9月13日言詞
辯論終結，判決如下：
    主      文
被繼承人李新賢所遺如附表一所示之遺產，其分割方法如附表一
分割方法欄所示。
訴訟費用由兩造依附表二所示之應繼分比例負擔。
    事實及理由
壹、程序方面：
    被告李黃素卿、李志銘、李美智、李沛甫經合法通知，未於
    言詞辯論期日到場，核無民事訴訟法第386條各款所列情事
    ，爰依原告之聲請，由其一造辯論而為判決。
貳、實體方面：
一、原告主張：被繼承人李新賢於民國108年4月3日死亡，遺有
    如附表一所示之遺產。被繼承人死亡時其繼承人有配偶即被
    告李黃素卿、子女即原告李美玲、被告李志銘、李美智、李
    沛甫，故兩造為被繼承人李新賢之全體繼承人，應繼分各為
    5分之1。因兩造無法就如附表一所示之遺產協議分割，爰依
    民法第1164條之規定，請求就如附表一所示之遺產予以分割
    ，並由兩造按應繼分比例各5分之1分配等語。並聲明：㈠被
    繼承人李新賢所遺如附表所示之遺產，應依附表「分割方法
    」所示之方法分割。㈡訴訟費用由兩造依應繼分比例分擔。
二、被告李黃素卿、李志銘、李美智、李沛甫經合法通知，未於
    言詞辯論期日到場，亦未提出任何書狀否認或爭執原告之主
    張。
三、本院之判斷：
　㈠按遺產繼承人，除配偶外，依下列順序定之：一、直系血親
    卑親屬。二、父母。三、兄弟姊妹。四、祖父母；同一順序
    之繼承人有數人時，按人數平均繼承；配偶有相互繼承遺產
    之權，其應繼分，依左列各款定之：與第一千一百三十八條
    所定第一順序之繼承人同為繼承時，其應繼分與他繼承人平
    均，民法第1138條、第1141條前段、第1144條第1款分別定
    有明文。次按繼承人有數人時，在分割遺產前，各繼承人對
    於遺產全部為公同共有；繼承人得隨時請求分割遺產，但法
    律另有規定或契約另有訂定者，不在此限，民法第1151條、
    第1164條亦有明定。
　㈡原告主張被繼承人李新賢於108年4月3日死亡，遺有如附表一
    所示之遺產，兩造為被繼承人李新賢之全體繼承人，應繼分
    各5分之1等事實，業據原告提出如附表一所示不動產部分之
    土地及建物登記第一類謄本、被繼承人之除戶謄本、財政部
    臺北國稅局遺產稅財產參考清單、財政部北區國稅局遺產稅
    免稅證明書、存摺封面及內頁翻拍照片、被繼承人之繼承系
    統表、兩造戶籍謄本等件為證。而被告均經合法通知未到庭
    爭執，復未提出書狀答辯，綜上事證，堪信原告主張為真正
    。兩造均為被繼承人李新賢之繼承人，本件如附表一所示之
    財產既為被繼承人李新賢之遺產，屬兩造公同共有，而本件
    又無不能分割遺產之約定，揆諸前揭法條及判例說明，原告
    依民法第1164條之規定，訴請分割如附表一所示之遺產，自
    為有理由，應予准許。
　㈢又法院選擇遺產分割之方法，應具體斟酌公平原則、各繼承
    人之利害關係、遺產之性質及價格、利用價值、經濟效用、
    經濟原則及使用現狀、各繼承人之意願等相關因素，以為妥
    適之判決。在公同共有遺產分割自由之原則下，民法第1164
    條所稱之「得隨時請求分割」，依同法第829條及第830條第
    1項規定觀之，自應解為包含請求終止公同共有關係在內，
    俾繼承人之公同共有關係歸於消滅而成為分別共有，始不致
    與同法第829條所定之旨趣相左，庶不失繼承人得隨時請求
    分割遺產之立法本旨，換言之，終止遺產之公同共有關係，
    既應以分割方式為之，將遺產之公同共有關係終止改為分別
    共有關係，性質上自亦屬分割遺產方法之一（最高法院82年
    度台上字第748號、85年度台上字第1873號、93年度台上字
    第2609號判決意旨可資參照）。本院審酌被繼承人李新賢所
    遺如附表一編號13至14之存款，有數量單位，性質係可分，
    認由兩造以原物按如附表二所示之應繼分比例分配取得為適
    當；另就如附表一編號1至12所示之不動產部分，本院審酌
    依應繼分比例分別共有方式分割，亦屬遺產分割方法之一種
    ，故斟酌上開遺產之性質、經濟效用及全體共有人之利益、
    當事人意見等情，認被繼承人李新賢所遺如附表一編號1至1
    2所示之不動產，由兩造依附表二所示之應繼分比例分割為
    分別共有為適當，爰判決如主文所示。
四、末查，因共有物分割、經界或其他性質上類似之事件涉訟，
    由敗訴當事人負擔訴訟費用顯失公平者，法院得酌量情形，
    命勝訴當事人負擔其一部，民事訴訟法第80條之1定有明文
    。本件遺產既因兩造無法達成分割協議，原告始提起訴訟，
    而分割遺產之訴兩造在訴訟上之地位得互易，且兩造亦因本
    件遺產分割而均蒙其利，本院認為本案訴訟費用由兩造依其
    等應繼分比例負擔，較為公允，附此敘明。
五、訴訟費用負擔之依據：家事事件法第51條、民事訴訟法第80
    條之1、第85條第1項。　　　
中　　華　　民　　國　　111 　年　　9 　　月　　30　　日
                  家事第二庭  法  官  陳秋君
以上正本係照原本作成。　　　　　　　　　
如不服本判決，應於判決送達後20日之不變期間內，向本院提出
上訴狀。如委任律師提起上訴者，應一併繳納上訴審裁判費。
中　　華　　民　　國　　111 　年　　9 　　月　　30　　日
                              書記官  林宜宣
附表一：被繼承人李新賢之遺產及分割方法
編號 遺產項目 財產標示 權利範圍/金額（新臺幣） 分割方法 1 土地 新北市○○區○○段000000000地號土地 90分之1 由兩造依附表二所示應繼分比例，分割為分別共有。 2 土地 新北市○○區○○段000000000地號土地 90分之1  3 土地 新北市○○區○○段000000000地號土地 90分之1  4 土地 新北市○○區○○段000000000地號土地 90分之1  5 土地 新北市○○區○○段000000000地號土地 100000分之4356  6 土地 新北市○○區○○段000000000地號土地 27分之2  7 土地 新北市○○區○○段000000000地號土地 45分之3   8 建物 新北市○○區○○段000000000○號建物（門牌號碼：新北市○○區○○路00巷0號2樓) 1分之1   9 建物 新北市○○區○○段000000000○號建物（門牌號碼：新北市○○區○○路00巷0號3樓) 1分之1  10 建物 新北市○○區○○段000000000○號建物（門牌號碼：新北市○○區○○路00巷0號4樓) 1分之1  11 建物 新北市○○區○○段000000000○號建物（門牌號碼：新北市○○區○○路00巷0號5樓) 1分之1  12 建物 門牌號碼：新北市○○區○○○路00巷00號(未辦保存登記) 10分之2  13 存款 中國信託商業銀行蘆洲分行(帳號：0000000000000號)  7,386元及其孳息  由兩造依附表二所示應繼分比例予以分配。 14 存款 中華郵政股份有限公司（蘆洲郵局）(帳號：00000000000000號)  35,993元及其孳息   
附表二：兩造之應繼分比例
編號 繼承人 應繼分比例 1 李美玲 5分之1 2 李黃素卿 5分之1 3 李志銘 5分之1 4 李美智 5分之1 5 李沛甫 5分之1